臺灣苗栗地方法院民事裁定　　　　　　　　　　　　　九十二年度家聲字第一九號
　　聲　請　人　甲○○
　　法定代理人　呂文寬
　　代　理　人　廖宜祥律師
右聲請人聲請選任鄭阿萬之遺產管理人事件，本院裁定如左：
    主      文
選任丙○○（民國五十四年七月十八日出生，
二號，住苗栗縣竹南鎮○○里○鄰○○街六七巷三二號）為被繼承人鄭阿萬（男，民
國二十八年二月二十日出生，身分證統一編號：Ｚ000000000號，生前
在苗栗縣竹南鎮海口里二鄰十三號，於民國九十年八月二十六日死亡）之遺產管理人
。
程序費用由被繼承人鄭阿萬之遺產負擔。
    理      由
一、聲請意旨略以：被繼承人鄭阿萬因侵權行為損害賠償事件，經台灣高等法院台中
    分院判決應給付聲請人新台幣（下同）二十萬八千五百四十九元確定，而聲請人
    前曾向本院聲請對鄭阿萬為假扣押，並於八十八年十二月十日以現金十八萬元提
    供擔保辦理提存後，對鄭阿萬之財產實施假扣押；嗣經聲請人向本院聲請調卷強
    制執行，並經本院以八十九年度執字第四０三四號准予強制執行拍賣完成。因上
    開事件業已確定，聲請人欲依民事訴訟法第一百零四條第一項規定，定二十日以
    上期間催告受擔保利益人就其假扣押之執行所受損害行使權利，詎料鄭阿萬於九
    十年八月二十六日死亡，其合於民法第一千一百三十八條所定各順序之繼承人，
    皆依民法第一千一百七十四條規定向法院聲明拋棄繼承，並獲本院准予備查，復
    未選任遺產管理人，致聲請人無從依前開法條規定進行催告後取回擔保金，為此
　　聲請指定鄭阿萬之配偶乙○○或其他合適之人為被繼承人鄭阿萬之遺產管理人等
　  語。
二、按繼承開始時，繼承人之有無不明者，由親屬會議於一個月內選定遺產管理人，
    並將繼承開始及選定遺產管理人之事由，向法院報明。親屬會議依前條規定為報
    明後，法院應依公示催告程序，定六個月以上之期限，公告繼承人，命其於期限
    內承認繼承。無親屬會議或親屬會議未於前條所定期限內選定遺產管理人者，利
    害關係人或檢察官，得聲請法院選任遺產管理人，並由法院依前項規定為公示催
    告。次按先順序繼承人均拋棄其繼承權時，由次順序之繼承人繼承。其次順序繼
    承人有無不明或第四順序之繼承人均拋棄其繼承權者，準用關於無人承認繼承之
    規定。民法第一千一百七十七條、第一千一百七十八條、第一千一百七十六條第
    六項分別定有明文。
三、聲請人所陳上情，業據其提出本院八十九年度訴字第二二號民事判決書、台灣高
    等法院台中分院八十九年度上易字第三一八號民事判決書、本院假扣押裁定、提
    存書、准予備查通知函影本各一份等件為證，並經本院依職權調閱被繼承人鄭阿
    萬之各順序繼承人聲明拋棄繼承之卷宗查明無訛，尚無不合。惟按聲請法院選任
    遺產管理人，法院就選任之人選有裁量權，不受聲請人之拘束，可依職權選任適
    當之管理人。而選任遺產管理人須考慮其適切性，亦即除管理遺產須公平外，應
    以對遺產遺債情況瞭解較深者為優先選任。又全部順序之法定繼承人均拋棄其繼
    承權者，固準用關於無人承認繼承之規定，惟因此類拋棄繼承事件，多屬遺債大
    於遺產，形同破產，允宜儘量避免選任財政部國有財產局為遺產管理人，以免公
    器淪為私用，損及全民利益，此有司法院七十四年十月十五日（七四）院臺廳一
    字第０五七八六號函示意旨可資參照。經查：被繼承人鄭阿萬之各順位繼承人中
    ，配偶乙○○為泰國人士，此有鄭阿萬之除戶謄本、乙○○所提之中華民國外僑
    狀表示其不諳中文，本院認其雖與鄭阿萬結褵多年，然既為外籍人士，對於我國
    法令及文字之瞭解程度恐均不如本國人，並非擔任遺產管理人之最適當人選。另
    查鄭阿萬之子女雖均拋棄繼承，然其三女丙○○在鄭阿萬生前與聲請人間之前開
    侵權行為損害賠償事件於台灣高等法院台中分院二審訴訟程序中，係受鄭阿萬委
    任擔任訴訟代理人，於上開事件審理中，均親自出庭為鄭阿萬以書面或言詞進行
    答辯，此節業經本院依職權調閱前揭侵權行為損害賠償事件之一、二審卷宗核明
    無誤。又聲請人前所對鄭阿萬聲明參與分配之本院八十九年度執字第四０三四號
    強制執行事件，係由債權人台灣中小企業銀行股份有限公司本於六十五萬元之借
    款債權向鄭阿萬聲請強制執行，而鄭阿萬所借貸之上開債務，復由丙○○擔任連
    帶保證人，是丙○○、鄭阿萬二人因此同為前開債權人聲請本院強制執行之連帶
    債務人，亦經本院依職權調閱右開強制執行事件卷宗查明屬實。綜上所述，足見
    丙○○雖已拋棄繼承，然對鄭阿萬生前與聲請人或其他債權人間之債權債務關係
    及財產狀況顯較其他人更為瞭解，其雖經本院按
    面表示任何意見，惟本院綜合審酌上情，仍認其應為擔任鄭阿萬遺產管理人之適
    切人選。揆諸前揭法條之規定，鄭阿萬之繼承人既已全部拋棄繼承，且親屬會議
    未於法定期限內選定遺產管理人，聲請人聲請本院選任遺產管理人，為有理由，
    應予准許，爰依前開法條規定，裁定如主文所示。
四、依非訟事件法第八條第二項、民事訴訟法第七十八條，裁定如主文。
中　　　華　　　民　　　國　　九十三　　年　　　六　　　月　　二十五　　日
                                  臺灣苗栗地方法院家事法庭
　　　　　　　　　　　　　　　　　　　法　　　官　邱光吾
右為正本係照原本作成。
如對本裁定抗告須於裁定送達後十日內向本院提出抗告狀。
中　　　華　　　民　　　國　　九十三　　年　　　六　　　月　　二十五　　日
　　　　　　　　　　　　　　　　　　　法院書記官　黃雅琦
